【裁判字號】    95,訴,810
【裁判日期】    951127
【裁判案由】    違反毒品危害防制條例
【裁判全文】
臺灣雲林地方法院刑事判決               95年度訴字第810號
公  訴  人  臺灣雲林地方法院檢察署檢察官
被      告  甲○○
                    （現另案於臺灣雲林第二監獄執行中）
上列被告因毒品危害防制條例案件，經檢察官提起公訴（95年度
毒偵字第1353號），被告於準備程序進行中就被訴事實為有罪之
陳述，本院合議庭裁定進行簡式審判程序，判決如下：
    主  文
甲○○施用第一級毒品，處有期徒刑捌月。扣案之第一級毒品海
洛因淨重零點零陸公克沒收銷燬之，包裹上開海洛因之包裝袋壹
個及扣案之注射針筒壹支均沒收。
    事  實  及  理  由
一、犯罪事實：甲○○前因施用毒品案件，經觀察、勒戒後，認
    無繼續施用毒品傾向，於民國92年1 月8 日釋放出所，並由
    臺灣雲林地方法院檢察署檢察官於92年1 月9 日以91年度毒
    偵字第1277號為不起訴處分確定。猶不知戒除施用毒品習性
    ，於上開觀察、勒戒執行完畢釋放後5 年內，復基於反覆施
    用第1 級毒品海洛因之犯意，於95年9 月2 日上午某時許及
    下午3 時許，在其位於雲林縣崙背鄉○○村○○路54號之住
    處，以將毒品海洛因摻水後置於針筒內注射血管之方式，習
    慣性地反覆施用第1 級毒品海洛因2次。嗣為警於95年9 月2
    日下午3 時35分許，在其上開住處執行搜索而查獲，並扣得
    以其所有之包裝袋包裹之毒品海洛因1 包（淨重0.06公克）
    及其所有供施用海洛因所用之注射針筒1 支，始悉上情。
二、前項犯罪事實，有下列證據可資為佐：
    (一)被告甲○○於警詢、偵查及本院審理時坦承不諱。
    (二)雲林縣警察局西螺分局查獲毒品嫌犯尿液送檢真實姓名對
      照表、詮昕科技股份有限公司95年9 月18日濫用藥物尿液
      檢驗報告各1 份。
    (三)法務部調查局95年10月22日調科壹字第09523027920 號鑑
      定書1 份。
    (四)扣案之注射針筒1支。
    (五)臺灣雲林地方法院檢察署檢察官91年度毒偵字第1277號不
      起訴處分書、臺灣高等法院被告前案紀錄表各1 份。
三、按海洛因為毒品危害防制條例第2 條第2 項第1 款所明定之
    第1 級毒品。核被告甲○○所為，係犯毒品危害防制條例第
    10條第1 項之施用第1 級毒品罪。其非法持有第1 級毒品海
    洛因之低度行為，已為其施用之高度行為所吸收，不另論罪
    。另查我國刑法已於94年1 月7 日修正、94年2 月2 日公布
    ，且自95年7 月1 日起施行，已刪除刑法第56條關於連續犯
    之規定，而刪除連續犯規定之修正理由中已有「至連續犯之
    規定廢除後，對於部分習慣犯，例如竊盜、吸毒等犯罪，是
    否會因適用數罪併罰而使刑罰過重產生不合理之現象一節，
    在實務運用上應可參考德、日等國之經驗，委由學界及實務
    以補充解釋之方式，發展接續犯之概念，對於合乎『接續犯
    』或『包括的一罪』之情形，認為構成單一之犯罪，以限縮
    數罪併罰之範圍，用以解決上述問題」之說明（刑法第56條
    修正理由第4 點參照）。且按刑事法若干犯罪行為態樣，本
    質上原具有反覆、延續實行之特徵，立法時既予特別歸類，
    定為犯罪構成要件之行為要素，則行為人基於概括之犯意，
    在密切接近之一定時、地持續實行之複次行為，倘依社會通
    念，於客觀上認為符合一個反覆、延續性之行為觀念者，於
    刑法評價上，即應僅成立一罪。學理上所稱「集合犯」之職
    業性、營業性或收集性等具有重複特質之犯罪均屬之，例如
    經營、從事業務、收集、販賣、製造、散布等行為概念者是
    ，亦有最高法院95年度臺上字第1079號判決意旨可資參照。
    而毒品具有高度之成癮性及濫用性，施用毒品之行為本身，
    顯然具有反覆性及延續性之特徵，如將「持續多次施用毒品
    行為」評價為數罪，顯與刑罰過度評價禁止原則相悖，是本
    件被告習慣性、反覆施用第1 級毒品海洛因之行為，應予評
    價為「集合犯」之包括一罪較為合理。另被告於本院審理時
    供稱施用毒品海洛因之時間係95年9 月2 日為警查獲之當天
    早上及下午3 時，共施用2 次等語，公訴意旨記載被告自95
    年5 月30日宣示判決後起至95年9 月2 日止，施用第1 級毒
    品海洛因多次，容有未洽，爰依被告於本院審理時之供述，
    更正記載如上，附此敘明。爰審酌被告前因施用毒品，經觀
    察勒戒之處分後猶犯同罪行、其犯罪本質上為戕害自我身心
    健康之行為，尚未嚴重破壞社會秩序或侵害他人權益，及其
    犯後坦承犯行、態度良好、教育程度為高中肄業等一切情狀
    ，量處如主文所示之刑。扣案如主文所示之毒品海洛因，係
    查獲之第1 級毒品，不問屬於犯人與否，應依毒品危害防制
    條例第18條第1 項前段規定沒收銷燬之。至包裹上開海洛因
    之包裝袋1 個，並非不可與毒品分離，其係毒品之外包裝，
    用於包裹海洛因，乃被告所有供施用海洛因所用之物；又注
    射針筒1 支，亦係被告所有供施用海洛因所用之物，已為被
    告自承在卷，均應依刑法第38條第1 項第2 款之規定沒收之
    。
四、據上論斷，應依刑事訴訟法第273 條之1 第1 項、第299 條
    第1 項前段、第310 條之2 、第454 條第1 項，毒品危害防
    制條例第10條第1 項、第18條第1 項前段，刑法第11條前段
    、第38條第1 項第2款，判決如主文。
本案經檢察官乙○○到庭執行職務。
中    華    民    國    95    年    11    月    27    日
                  刑事第三庭    法  官  王  素  珍
以上正本證明與原本無異。
如不服本判決，應於判決收受後10日內，向本院提出上訴狀（須
附繕本）。
                                書記官  李  達  成
中    華    民    國    95    年    11    月    27    日
附錄本案論罪科刑法條
毒品危害防制條例第10條
施用第一級毒品者，處 6 月以上 5 年以下有期徒刑。
施用第二級毒品者，處 3 年以下有期徒刑。


司法院資訊處製作；財團法人民間司法改革基金會備份。
